【裁判字號】    98,易,2293
【裁判日期】    980910
【裁判案由】    詐欺
【裁判全文】
臺灣臺中地方法院刑事判決              98年度易字第2293號
公  訴  人  臺灣臺中地方法院檢察署檢察官
被      告  甲○○
                      之1
上列被告因詐欺案件，經檢察官提起公訴（98年度偵緝字第905
號），本院判決如下：
    主    文
甲○○犯幫助詐欺取財罪，處有期徒刑貳月，如易科罰金，以新
台幣壹仟元折算壹日。
    犯罪事實
一、甲○○能預見提供自己金融帳戶予他人使用，足供幫助他人
    從事詐欺等不法之犯行，竟不違背其本意，仍基於幫助詐欺
    之犯意，於民國97年8月25日，在不詳地點，將其前於臺灣
    銀行臺中分行申請使用之帳號000000000000號帳戶之存摺、
    印章及金融卡等物，交付予不詳年籍之人，並告知提款密碼
    而施以幫助。嗣與該不詳姓名年籍之人具有犯意聯絡之詐騙
    集團，分於：
  (一)97年8月26日14時50分許，打電話予乙○○佯稱是其友人欲
    借錢，使乙○○陷於錯誤，而利用提款機，於同日15時1分
    許，匯款新台幣（下同）3萬元入甲○○之上開臺灣銀行帳
    戶。
  (二)在網路上刊登不實之販賣商品詐騙訊息，致上網瀏覽之方鼎
    雄誤信為真而陷於錯誤，於97年8月27日上網拍定訂購後，
    依其指示於同日操作提款機而轉帳2000元入甲○○之上開帳
    戶，惟方鼎雄匯款後並未收到商品。
    待乙○○匯款後發覺有異，始報警循線查獲上情。
二、案經乙○○訴由臺中市警察局第一分局報請臺灣臺中地方法
    院檢察署檢察官偵查起訴。
    理    由
一、訊據被告甲○○固坦認曾開立臺灣銀行帳戶之事實，惟矢口
    否認有何幫助詐欺之犯行，辯稱：上開帳戶之存摺及金融卡
    放在機車置物箱遺失云云。然查：
  (一)上揭事實，業據被害人乙○○及方鼎雄分於警詢及偵查中指
    訴綦詳，復有臺灣銀行臺中分行97年9月10日臺中營字第
    09750059621 號函及函附之基本開戶資料暨資金往來明細、
    臺南市警察局第一分局東門派出所受理刑事案件三聯單、受
    理詐騙帳戶通報警示簡便格式表、中國信託自動櫃員機交易
    明細表影本、中國信託商業銀行股份有限公司98年6月6日中
    信銀字第09822271207207號函附卷可稽。
  (二)被告於偵查中供稱：「（問：臺灣銀行臺中分行帳戶、金融
    卡現在何處？）已經遺失了。開戶目的是因為我老婆吳靜瑤
    有開了一個臺灣銀行的帳戶，方便我們之間互相轉帳，我另
    外還有新光銀行、彰化銀行、誠泰銀行的帳戶，我是在97年
    8月份去臺灣銀行申請網路銀行，所以當天才帶存摺、印章
    在身上，金融卡原本就放在皮夾裡，辦完之後就把存摺、印
    章放在機車置物箱裡，後來我去工作，我去工作時有將置物
    箱打開，但因為我是將安全帽掛在車身上，所以沒有特別注
    意，等到第2天中午12點多去上班時，打開置物箱才發現存
    摺、金融卡遺失了，置物箱裡只有金融卡、存摺不見了，我
    有馬上打電話去掛失，但銀行回覆我說掛失已經沒有用了，
    要我直接去警局報案。」等情。查，被告之妻吳靜瑤確有臺
    灣銀行中興新村分行之帳戶，然自被告於95年8月3日開立臺
    灣銀行帳戶迄97年8月27日被列為警示帳戶止，僅於95年8月
    3日有2帳戶間之交易紀錄，有臺灣銀行中興新村98年5月15
    日中興營字第09800018271號函及函附之基本開戶資料、臺
    灣銀行臺中分行97年9月10日臺中營字第09750059621號函及
    函附之基本開戶資料暨資金往來明細在卷可稽。是被告所稱
    開戶之目的，顯與實際交易紀錄有違。再者，被告所有之臺
    灣銀行帳戶，於97年8月26日15時及8月27日，分別有被害人
    匯入款項並立即遭人提領，足見被告所稱：「於97年8月25
    日申辦網路銀行的翌日中午即向銀行申請掛失」乙節，應非
    屬實。
  (三)依被告所有之臺灣銀行存款明細表顯示，在被害人乙○○及
    方鼎雄匯款入該帳戶後，於當日立即遭人以金融卡提領，足
    見被告所有之前揭銀行存款帳戶之金融卡，已成為詐騙集團
    用以詐騙之工具。
  (四)另考諸現今各金融機構所設自動提款機之操作程序，除須由
    使用者將存款帳戶之金融卡插入該提款機外，尚須輸入由金
    融機構提供或由存款戶嗣後變更所設定之4碼或6碼密碼經機
    器核對無誤後，方得以提領該帳戶內金錢。縱被告於偵查中
    所述「因為老婆不記得密碼，所以將密碼寫在存摺背面」乙
    節屬實，則前開帳戶之存摺、金融卡縱係遺失，則其拾得者
    理應可預期被告於遺失後有申請掛失前開帳戶原有存摺及金
    融卡之可能，豈有大費周章詐騙被害人，指示其匯款至隨時
    無法使用之帳戶內，而自陷於一方面無法提領所詐得金額以
    遂行犯罪目的，他方面卻仍受刑事追訴危險之窘境？由此足
    認前開帳戶確係被告自己交由不詳姓名年籍之成年人使用無
    訛。
  (五)此外，復查無其他積極證據證明被告乃著手詐騙被害人之人
    ，是尚難以系爭帳戶乃被告所有，遽認被告為本件犯行之正
    犯，但此仍無解於被告提供人頭帳戶，幫助詐欺之犯行。
  (六)綜上，被告所辯，顯屬臨訟卸責之詞，殊無足採，其犯行應
    堪認定。
二、核被告甲○○提供其開立之銀行帳戶存摺、金融卡予他人使
    用，係犯刑法第30條第1項前段、第339條第1項之幫助詐欺
    取財罪。被告基於幫助之犯意而從事構成要件以外之行為，
    為幫助犯，依刑法第30條第2項之規定，依正犯之刑減輕之
    。爰審酌被告犯罪之動機、目的、手段、所生危害及犯後態
    度等一切情狀，量處如主文所示之刑，並諭知易科罰金之折
    算標準。
據上論斷，應依刑事訴訟法第299條第1項前段，刑法第339條第1
項、第30條第1項前段、第2項、第41條第1項前段，刑法施行法
第1條之1第1項、第2項，判決如主文。
本案經檢察官丙○○到庭執行職務。
中    華    民    國    98    年    9     月    10    日
                  刑事第二庭  審判長法  官  曾佩琦
                                    法  官  鍾堯航
                                    法  官  郭德進
以上正本證明與原本無異。
如不服本判決應於收受判決後10日內向本院提出上訴書狀，並應
敘述具體理由；其未敘述上訴理由者，應於上訴期間屆滿後20日
內向本院補提理由書（均須按他造當事人之人數附繕本）「切勿
逕送上級法院」。
                                    書記官  陳惠玲
中    華    民    國    98    年    9     月    10    日
附錄論罪科刑法條
中華民國刑法第339條第1項
意圖為自己或第三人不法之所有，以詐術使人將本人或第三人之
物交付者，處5年以下有期徒刑、拘役或科或併科1千元以下罰金
。


司法院資訊處製作；財團法人民間司法改革基金會備份。
